【裁判字號】    97,易,3435
【裁判日期】    980121
【裁判案由】    藏匿人犯
【裁判全文】
臺灣板橋地方法院刑事判決              97年度易字第3435號
公  訴  人  臺灣板橋地方法院檢察署檢察官
被      告  乙○○
                      層之18.
上列被告因藏匿人犯案件，經檢察官提起公訴（97年度偵字第28
473 號），本院判決如下：
    主  文
乙○○無罪。
    理  由
一、公訴意旨略以：被告乙○○明知其友人高健琳係於民國96年
    5 月14日21時30分許，率領真實年籍姓名不詳之4 名成年男
    子，至位於臺北縣蘆洲市○○街與復興路口之「晶晶檳榔攤
    」內，共同持桌、椅、鐵桶等物毆打甲○○、吳佩蓉，致使
    甲○○受有雙手鈍挫傷、背部鈍挫傷、急性結膜炎等傷害之
    犯人，且另案經本署發布通緝，竟基於使犯人隱避之意圖，
    於97年4 月14日21時許，在臺北縣三重市○○街消防隊對面
    之「馬蘭之戀」卡拉OK，向據報前往上址查緝高健琳之臺北
    縣政府三重分局慈湖派出所員警盧映仁、林明道謊稱：伊不
    知道在場男子（即高健琳）之真實姓名，只知道他的綽號叫
    「古錐」，致使警方無法辨識高健琳而未能將其查獲到案。
    因認被告所為，係涉犯刑法第164 條第1 項之使犯人隱匿罪
    嫌。
二、按犯罪事實應依證據認定之，無證據不得認定其犯罪事實；
    不能證明被告犯罪者，應諭知無罪之判決，刑事訴訟法第15
    4 條第2 項、第301 條第1 項分別定有明文。次按事實之認
    定，應憑證據，如未能發現相當證據，或證據不足以證明，
    自不能以推測或擬制之方法，為裁判基礎；且認定犯罪事實
    ，所憑之證據，無論直接或間接證據，其為訴訟上之證明，
    須於通常一般之人均不致有所懷疑，而得確信其為真實之程
    度者，始得據之為有罪之認定，倘其證明尚未達到此一程度
    ，而有合理性懷疑之存在時，即無從為有罪之認定，分別有
    最高法院40年台上字第86號、76年台上字第4986號判例可資
    參酌。又刑法第164 條第1 項後段之使犯人隱避罪，以明知
    其為犯罪行為人而使之隱避為條件，倘犯罪行為人已遭有搜
    查權人限制人身自由，因犯罪行為主體即已特定，在限制人
    身自由狀態仍然持續的情況下，顯然無從使之隱避。再所謂
    使之隱避，必須有指使或風示隱避之意旨始屬相當，最高法
    院24年台上字第3518號著有判例可資參照，是所謂使之隱避
    ，顯必須對犯罪行為人有積極加以「指使或風示隱避」之舉
    止，始構成本罪。
三、公訴人認被告乙○○涉犯刑法第164 條第1 項之使犯人隱匿
    罪嫌，無非係以被告於偵查中之供述、證人林明道及盧映仁
    於偵查中之證述，與財團法人新光吳火獅紀念醫院函及住院
    通知書、手術同意書、麻醉同意書各1 份等證據為憑。訊據
    被告固坦承：於97年4 月14日21時許，警方在馬蘭之戀卡拉
    OK盤查綽號「古錐」（即高健琳）時伊在場，且知悉「古錐
    」曾於96年5 月14日21時30分許，帶四名成年男子到蘆洲市
    ○○街與復興路口之「晶晶檳榔攤」內，共同持桌、椅、鐵
    桶等物傷害甲○○、吳佩蓉等情不諱，惟堅決否認有何使犯
    人隱匿之犯嫌，辯稱：伊於97年4 月14日時，僅知「古錐」
    姓高，不知道名字為何，當晚警察也沒有問伊「古錐」叫什
    麼名字，只有一直問他，並且幫他照相，後來就讓「古錐」
    走了，當時「古錐」寫給警察看的字條，警察沒有給伊看，
    伊不知道「古錐」寫什麼，是隔天即15日到地檢署開庭的時
    候，才知道「古錐」的名字，伊沒有要讓警察不要抓他的意
    思等語。經查：
（一）被告於97年10月27日檢察官訊問時，已供稱：「（問：是
      否認識高健琳？）認識。我們認識好幾年，我們是以前工
      作時認識，當初我只知道他叫『古錐』我不知道他的姓名
      ，直到上次96年8 月30日出庭我才知道古錐叫高健琳。」
      等語明確，而當日筆錄復經被告親自簽名確認，足見被告
      於本件97年4 月14日案發時，即知悉高健琳之姓名無訛。
      而被告於本院審理時，同自承：我與「古錐」交往、同居
      陸陸續續約5 、6 年，他的行動電話是用我的，我有見過
      「古錐」的父母親等情無訛，參諸卷附財團法人新光吳火
      獅紀念醫院97年5 月13日（97）新醫醫字第0525號函附96
      年1 月16日住院通知書、手術同意書、麻醉同意書內，高
      健琳確皆係以被告之夫身分留下相關資料，並代被告同意
      決定住院手術等重要事項，是被告實際上既與高健琳長期
      交往同居，甚且願為之懷孕生子，要無不知高健琳真實名
      字之理，故被告於本院訊問時雖翻異前詞，改稱是到97年
      4 月15日地檢署開庭時，才知道「古錐」叫高健琳云云，
      尚無可採。
（二）證人林明道於檢察官訊問及本院審理時，固均證稱：我問
      被告是否知道在場男子真實名字，被告說不知道，只知道
      綽號「古錐」等語在卷，惟查，證人林明道單就本件有無
      帶同被告與高健琳等人返回派出所查驗身分乙事，其於偵
      查及本院審理時所證內容，均已與同日在場之證人盧映仁
      、甲○○於本院審理時證述之情節迥異有誤，是證人林明
      道就97年4 月14日案發當晚事發經過之記憶認知是否正確
      ，已非無疑，難以逕認為真實。而就被告究有無在場向警
      員表示不知道在場男子即「古錐」真實名字之點，證人盧
      映仁於本院審理時，係證稱：當時該男子說他是「詹朝陽
      」的時候，我沒有注意到被告的反應，只是在問自稱「詹
      朝陽」的男子，知道他的年籍資料以後就跟甲○○說明。
      我有拿該男子寫的字條給甲○○看，但沒有拿給被告看，
      也沒有問被告在場男子的真實姓名為何。一開始去的時候
      ，因為甲○○已經告訴我們在場的男子就是傷害他的嫌犯
      ，旁邊被告就是他的女朋友，我們就直接問該名男子的姓
      名及年籍資料，我們過程中是主要在詢問該名男子，並沒
      有問被告什麼問題，被告也沒有來干擾我們詢問該名男子
      的過程等情，倘被告確有向證人林明道詐稱不知在場男子
      真實姓名之語，則證人盧映仁當晚既係與林明道共同值勤
      在場盤查，何以盧映仁就此事毫無任何印象存在？另證人
      甲○○於本院審理時，亦僅證稱：我帶警察到店內以後，
      就指該名男子說就是他，警察就去盤查他的身分，因為他
      沒有帶證件，就直接拿筆寫他叫什麼，住址在哪裡，後來
      警察把紙條拿給我看，在我的堅持之下，警察本來是要帶
      該名男子回派出所，當時被告就在該名男子旁邊，被告就
      跟警察說名字都給你了，你還要怎麼樣，該名男子本來有
      答應要回派出所，後來又不肯去，後來那名男子說不然你
      把我照相起來，警察就幫他照相；警察在現場有問被告該
      名男子的真實姓名為何，被告說該名男子就是他寫的名字
      ，被告應該有看到該紙條，因為那個男子是在桌上寫的，
      被告就在他旁邊，但被告在現場沒有叫該名男子「詹朝陽
      」，都叫他「古錐」等語，同無證述被告曾向警員回答訛
      稱不實內容之情，是由證人盧映仁、甲○○前開證詞觀之
      ，顯均無從補強佐證證人林明道所言被告謊稱不知在場男
      子真實姓名之情，是否確與事實相符而得採信。
（三）況依證人盧映仁、林明道及甲○○於本院審理時所證述之
      情節可知，當晚高健琳冒用「詹朝陽」姓名應訊之行為，
      實乃係其為避免警員發覺真實身分而自行主動為之，並非
      出於被告之指使或任何風示行為所致，是縱認被告嗣後確
      有向警員表示不知在場男子真實姓名之語，而未向警員據
      實陳明在場男子姓名即為高健琳，抑或高健琳並非「詹朝
      陽」之事實，亦僅係為避免犯罪行為人高健琳本身隱避之
      行為遭警察識破，始消極配合高健琳假冒「詹朝陽」方式
      應訊，並非屬積極對犯罪行為人高健琳為指使或風示使其
      為隱避之行為甚明。另在被告向警察謊稱不知在場男子真
      實姓名之前，警員復已依警察職權行使法之規定限制犯人
      高健琳之人身自由，雖被告於高健琳人身自由受拘束期間
      ，曾有配合假冒「詹朝陽」應訊之情，亦顯無從使高健琳
      因此得以隱避而脫免其刑責之可能，故依前開判例意旨及
      法條文義說明，被告上開行為，核亦與刑法第164 條第1
      項後段之「使之隱避」犯罪構成要件行為不符，自不構成
      該項罪責。
四、綜上所述，本院認被告乙○○所辯非屬全然無稽，依卷內證
    據資料，尚無法使本院達到被告所為確已構成使犯人隱匿犯
    行之確信。此外，復查無其他積極證據，足資證明被告涉有
    上開犯行，爰依首揭法條規定及判例意旨說明，諭知被告無
    罪之判決。
據上論斷，應依刑事訴訟法第284 條之1 、第301 條第1 項，判
決如主文。
本案經檢察官陳豐年到庭執行職務。
中    華    民    國    98    年     1    月    21    日
                  刑事第十九庭  法  官  張 兆 光
上列正本證明與原本無異。
如不服本判決，應於判決送達後10日內敘明上訴理由，向本院提
出上訴狀 (應附繕本) ，上訴於臺灣高等法院。其未敘述上訴理
由者，應於上訴期間屆滿後20日內向本院補提理由書「切勿逕送
上級法院」。
                                書記官  曹 秋 冬
中    華    民    國    98    年    1     月    21    日


司法院資訊處製作；財團法人民間司法改革基金會備份。
